臺灣南投地方法院民事裁定
111年度監宣字第22號
聲  請  人  陳寶玉  

代  理  人  廖怡婷律師（法扶律師）
相  對  人  陳寶源  

關  係  人  羅秋香  

關  係  人  陳俊福  

關  係  人  陳政良  

關  係  人  陳寶珍  

關  係  人  陳可欣  

上列聲請人對於相對人聲請監護宣告事件，本院裁定如下：
    主    文
一、宣告陳寶源（男，民國00年00月00日出生，身分證統一編號
    ：Z000000000號）為受輔助宣告之人。
二、選定陳寶玉（女，民國00年0月00日出生，身分證統一編號
    ：Z000000000號）為受輔助宣告人陳寶源之輔助人。
三、程序費用由受輔助宣告人陳寶源負擔。
    理    由
一、聲請意旨略以：
　　聲請人為相對人陳寶源之妹，相對人約於21年前入監服刑，
    直至民國110年9月27日因假釋出監，返家與聲請人及其他家
    人同住後，即發現相對人精神狀況及個性丕變，在家中常有
    突發脾氣、亂丟砸物品情況，並有持續購買物品等無法控制
    之行為，後因精神狀況突發異常，緊急送醫住院就診，經經
    神科醫師診斷相對人患有妄想型思覺失調症，並領有第一類
    重度身心障礙證明，此顯已屬不能為意思表示或受意思表示
    ，或不能辨識其意思表示之效果；爰依法聲請准予對相對人
    為監護宣告，並選定聲請人為監護人，並指定相對人之母即
    關係人羅秋香為會同開具財產清冊之人等語。
二、按法院對於監護宣告之聲請，認為未達應受監護宣告之程度
    ，而有輔助宣告之原因者，得依聲請或依職權以裁定為輔助
    之宣告。家事事件法第174條第1項定有明文。次按，對於因
    精神障礙或其他心智缺陷，致其為意思表示或受意思表示，
    或辨識其意思表示效果之能力，顯有不足者，法院得因本人
    、配偶、四親等內之親屬、最近1年有同居事實之其他親屬
    、檢察官、主管機關或社會福利機構之聲請，為輔助之宣告
    。又受輔助宣告之人，應置輔助人。輔助人及有關輔助之職
    務，準用民法第1111條至第1111條之1規定。法院為輔助之
    宣告時，應依職權就配偶、四親等內之親屬、最近一年有同
    居事實之其他親屬、主管機關、社會福利機構或其他適當之
    人選定一人或數人為輔助人。而法院選定輔助人時，應依受
    輔助宣告之人之最佳利益，優先考量受輔助宣告之人之意見
    ，審酌一切情狀，並注意下列事項：一、受輔助宣告之人之
    身心狀態與生活及財產狀況。二、受輔助宣告之人與其配偶
    、子女或其他共同生活之人間之情感狀況。三、輔助人之職
    業、經歷、意見及其與受輔助宣告之人之利害關係。四、法
    人為輔助人時，其事業之種類與內容，法人及其代表人與受
    輔助宣告之人之利害關係。民法第15條之1第1項、第1113條
    之1、第1111條、第1111條之1亦定有明文。
三、經查，聲請人主張之事實，業據其提出兩造現戶全戶戶籍謄
    本、相對人之衛生福利部草屯療養院診斷證明書、中華民國
    身心障礙證明正反面影本、同意書等件影本為證；另本院審
    驗相對人之心神狀況，於鑑定人即衛生福利部草屯療養院黃
    聿斐醫師前訊問相對人，相對人對於本院詢問，僅關於其姓
    名、生日、何時出獄、與何人同住、其父及兄弟姊妹之姓名
    、是否已婚、有無子女及其姓名、現在所處場所等問題，均
    能正確回答，惟對於簡單買賣價金找補計算等問題則未能正
    確回覆，可見其認知辨識及為意思表示之能力似有欠缺之可
    能；而經該院鑑定結果，綜合相對人之過去生活史、疾病史
    、身體檢查、精神狀態檢查與心理評估結果，認定相對人之
    臨床診斷為思覺失調症，因長期受精神疾病影響，導致認知
    功能退化，學習與判斷能力不佳，建議相對人應規則返診，
    接受精神科相關治療，以期達到更加療效及預防再退化。鑑
    定認定相對人目前之行為能力受上述精神障礙影響，其能為
    意思表示及受意思表示或辨識其意思表示效果之能力，達到
    顯著降低之程度，但未達完全喪失等語，此有該院111年5月
    3日草療精字第1110005110號函所附相對人之精神鑑定報告
    書在卷為憑。綜合上開精神鑑定結果及相對人接受本院訊問
    之情狀，本院認相對人之精神狀態雖有缺陷，尚非完全不能
    為意思表示或受意思表示，亦非完全不能辨識其意思表示之
    效果，故未達應受監護宣告之程度，惟其為意思表示或受意
    思表示，或辨識其意思表示效果之能力，因精神病症影響，
    致其認知功能不佳，而顯有不足之情形。從而，聲請人雖聲
    請對相對人為監護宣告，惟依相對人目前之狀況，以輔助宣
    告為當，爰依職權為輔助宣告之諭知。
四、關於選定輔助人部分：
    本院審酌相對人並未有意定監護契約，而聲請人陳寶玉為相
    對人同住之胞妹，誼屬至親，其健康及經濟狀況尚可，且平
    日即照料、處理相對人之日常生活等相關事務，並有意願出
    任輔助人一職，且相對人之父母即關係人陳俊福、羅秋香、
    其女即關係人陳可欣、胞弟即關係人陳政良、胞妹即關係人
    陳寶珍亦均同意由聲請人擔任相對人之監護人，此有其等之
    同意書在卷可稽。綜上，堪認由聲請人擔任輔助人，符合相
    對人之最佳利益，爰選定聲請人為相對人之輔助人。
五、又聲請人雖同時提出會同開具財產清冊之人選即關係人羅秋
    香，然由民法第15條之2規定可知，受輔助宣告之人並未喪
    失行為能力，且依法並未完全剝奪其財產處分權。再參酌同
    法第1113條之1規定，並無準用同法第1094條、第1099條及
    第1099條之1、第1103條第1項之規定，亦即受輔助宣告人之
    財產，不由輔助人管理，輔助人對於受輔助宣告人之財產，
    並無規定須與經法院或主管機關所指定之人會同開具財產清
    冊。本件相對人之精神或心智狀況尚未達監護宣告之程度，
    而由本院對相對人為輔助之宣告，業如前述，揆諸上開說明
    ，本件毋庸指定會同開具財產清冊之人，附此敘明。
六、程序費用負擔之依據：家事事件法第177條第2項、第164條
    第2項。
中　　華　　民　　國 　111　　年　　5　　月　　18　　日
                家事法庭    法  官  黃立昌
以上正本係照原本作成。
如對本裁定抗告，須於裁定送達後10日之不變期間內，向本院提
出抗告狀，並繳納抗告費新臺幣1,000元。
中　　華　　民　　國　　111 　年　　5 　　月　　23　　日
                            書記官